【裁判字號】    89,訴,263
【裁判日期】    890928
【裁判案由】    毒品危害防制條例
【裁判全文】
臺灣士林地方法院刑事判決                          八十九年度訴字第二六三號
    公  訴  人  臺灣士林地方法院檢察署檢察官
    被      告  甲○○
右列被告因毒品危害防制條例案件，經檢察官提起公訴 (八十九年度毒偵字第一００
九號)，及函請併案審理（八十九年偵字第六０四七號），本院判決如左：
    主  文
甲○○連續施用第一級毒品，處有期徒刑柒月，扣案之海洛因淨重零點貳陸公克及注
射針筒拾貳支均沒收，海洛因並銷燬之；又連續施用第二級毒品，處有期徒刑伍月，
扣案之安非他命驗餘淨重零點肆壹伍零公克及吸食器壹組均沒收，安非他命並銷燬之
；應執行有期徒刑拾月，扣案之海洛因淨重零點貳陸公克、注射針筒拾貳支、安非他
命驗餘淨重零點肆壹伍零公克及吸食器壹組均沒收，海洛因及安非他命並銷燬之。
    事  實
一、甲○○前因施用第二級毒品安非他命，先後經台灣士林地方法院檢察署檢察官聲
    請台灣士林地方法院裁定送觀察、勒戒二次，均經認無繼續施用毒品傾向，而分
    別由台灣士林地方法院檢察署檢察官於民國八十七年二月七日以八十七年度偵字
    第七九九二、一０七六二號，及八十九年二月十八日以八十八年毒偵字第六四０
    、六五二、一一七四號、八十九年毒偵字第七八、四一五、五四七號不起訴處分
    確定。惟仍不知悔改，竟另基於施用第一級毒品海洛因之概括犯意，自八十九年
    二月十八日後某日起，至八十九年六月二十七日早上十一時許，在其台北市○○
    ○路二三巷十一號住處，以其所有之注射針筒，或將海洛因滲入香菸之方式，連
    續多次施用，平均二、三天。又另基於施用第二級毒品安非他命之概括犯意，自
    八十九年三月初某日起，迄同年六月二十六日十二時止，在其前揭住處，以將安
    非他命置於吸食器內再用火燒烤使成煙霧狀而後吸取該煙氣之方式，連續多次施
    用，平均一星期施用一次。嗣先於八十九年三月九日十九時三十分，在台北市○
    ○路一八八巷十弄三號一及二樓查獲，並扣得甲○○所有供施用之安非他命一包
    （淨重０．四四一六公克，取０．０二六六公克鑑析用罄，餘０．四一五０公克
    ），載於八十九年六月二十七日二十二時，在甲○○上址住處查獲，並扣得海洛
    因淨重０．二六公克及甲○○所有供施用安非他命之吸食器一組，及其所有用供
    或預備供施用海洛因之注射針筒十二支（二支已使用，餘預備供施用海洛因用）
二、案經臺北市政府警察局信義分局報告臺灣士林地方法院檢察署檢察官聲請強制戒
    治並偵查起訴，暨移請併案審理（八十九年偵字第六０四七號）
    理  由
一、右揭犯罪事實，業據被告於本院調查、審理時自白不諱，此外復有被告為警查獲
    後，所採集之尿液經送臺北市立療養院檢驗及法務部調查局檢驗結果，分有安非
    他命陽性反應、嗎啡及甲基安非他命陽性反應、嗎啡陽性反應，此有該院局之檢
    驗報報書二紙及檢驗通知書一紙可參。而扣案疑似安非他命及海洛因之物，經分
    別送憲兵司令部刑事鑑識中心及送法務部調查局鑑定結果，分別含有安非他命及
    海洛因成份乙節，有該中心八十九年五月十二日（８９）綱得字第五七０號函及
    該局八十九年八月二十四日八九陸一字第八九一七一二八五號鑑定通知書可佐。
    此外復有被告所有供施用安非他命之吸食器一組，及供施用或預備供施用之注射
    針筒十二支可證。另被告八十九年三月九日為警所採集之尿液經送法務部調查局
    複驗結果，呈嗎啡反應，此有法務部調查局檢驗通知書一紙附卷可稽。雖其尿液
    前送請台北市立療養院初驗時，未檢出嗎啡反應，此另有卷存該局檢驗報告書一
    紙可參，惟查台北市立療養院之檢測方式係採酵素免疫分析法及薄層層析法，較
    為粗糙，無法完全過濾排除因服用合法藥物所呈現之嗎啡偽陽性反應，為免誤判
    造成冤抑，故其設定之閾值門檻較高，從而檢測結果之可信度較低，至調查局係
    對尿液檢體係先以螢光偏極免疫分析法作初步篩驗，於呈陽性反應時再輔以氣相
    層析儀分析法及氣相層析質譜儀分析法作第二步確認，其檢驗方式甚為精確嚴謹
    ，得以有效排除偽陽性反應，並無誤判之虞，故其設定之閾值門檻較低，以免掛
    一漏萬流於疏縱，是其檢驗結果自屬可信。相較之下，自以調查局之檢驗報告可
    採，據此可證被告於被查獲前確有施用海洛因之行為，台北市立療養院該紙檢驗
    報告書，無從為有利被告之認定。此外並有如事實欄所載之不起訴處分書二份在
    卷可稽。而被告本次施用毒品之犯行，亦經檢察官聲請，並經本院以八十九年毒
    聲字第一一五０號裁定令強制戒治，此有本院前開裁定存卷可參。堪認被告確有
    三犯施用第二級毒品安非他命之犯行無訛。本件事證明確，被告犯行洵堪認定，
    應依法論科。
二、核被告施用海洛因部分，係犯毒品危害防制條例第十條第一項施用第一級毒品罪
    ，其施用安非他命部分，係犯同條第二項施用第二級毒品罪。其施用前後持有海
    洛因及安非他命之低度行為，均應為施用之高度行為所吸收，不另論罪。其多次
    施用第一級毒品海洛因及第二級毒品安非他命之行為，均時間緊接，構成要件相
    同，顯均係基於概括犯意為之，均應依連續犯之規定各論以一罪，並俱加重其刑
    所犯上開二罪，犯意各別，行為互異，應分論併罰。檢察官移請併案之八十九年
    偵字第六０四七號被告施用海洛因及安非他命犯行，與本案有連續犯之裁判上一
    罪關係，本院自得併予審理。爰審酌被告已曾因施用毒品犯行，受二次觀察勒戒
    處分，猶不知真切悛悔，戒絕惡習，再犯本罪，惡性較重及其各施用安非他命及
    海洛因之期間、次數、犯後態度等一切情狀，分別量處如主文所示之刑，並定應
    執行刑。
三、扣案之安非他命一包（淨重０．四四一六公克，取０．０二六六公克鑑析用罄，
    餘０．四一五０公克）及海洛因淨重０．二六公克，均屬違禁物，應依毒品危害
    防制條例第十八條第一項前段之規定，均諭知沒收銷燬之。而鑒析用罄之安非他
    命０．０二六六公克，業已滅失，自無從諭知沒收銷燬。另扣得之吸食器一組，
    為被告所有供施用安非他命所用，而注射針筒十二支，亦為其所有用以供或預備
    供施用海洛因（二支已使用，餘預備供施用海洛因用），業據被告陳明，應依刑
    法第三十八條第一項第二款宣告沒收。至另扣案之含安非他命殘渣二袋、玻璃球
    吸食器，為林金明所有，非被告所有，亦與被告施用毒品犯行無涉，自無從於本
    案諭知沒收及沒收銷燬，附此明。
四、據上論斷，應依刑事訴訟法第二百九十九條第一項前段，毒品危害防制條例第十
    條第一項、第二項、第十八條第一項前段，刑法第十一條、第五十六條、第三十
    八條第一項第二款、第五十一條第五款，判決如主文。
本案經檢察官陳嘉琪到庭執行職務
中        華        民        國    八十九    年    九    月    二十八  日
                                        臺灣士林地方法院刑事第四庭
                                                  法  官
右正本證明與原本無異。
如不服本判決，應於送達後十日內，向本院提出上訴狀。
附論本案論罪科刑法條全文：
毒品危害防制條例第十條第一項、第二項


司法院資訊處製作；財團法人民間司法改革基金會備份。
